【裁判字號】    89,上易,959
【裁判日期】    890331
【裁判案由】    違反商標法等
【裁判全文】
臺灣高等法院高雄分院刑事判決          八十九年度上易字第九五九號
    上訴人
    即被告  乙○○
    上訴人
    即被告  甲○○
    共同選任
    辯護人  蘇精哲律師
            鄭銘仁律師
            王正嘉律師
右上訴人等因違反商標法等案件，不服臺灣高雄地方法院八十九年度易字第八九九號
中華民國八十九年三月三十一日第一審判決（起訴案號：臺灣高雄地方法院檢察署八
十八年度偵字第一八五七三號），提起上訴，本院判決如左：
      主      文
原判決撤銷。
乙○○共同連續明知為意圖欺騙他人，於同一商品，使用相同於他人註冊商標之圖樣
之商品而販賣，處有期徒刑貳月，如易科罰金，以佰元折算壹日。
甲○○共同連續明知為意圖欺騙他人，於同一商品，使用相同於他人註冊商標之圖樣
之商品而販賣，處有期徒刑月，如易科罰金，以佰元折算壹日。
      事      實
一、甲○○與乙○○係夫妻關係，乙○○現係位於高雄市三民區○○○路二三四號德
    律有限公司（以下簡稱德律公司）之負責人，而甲○○係德律公司於民國八十八
    年十二月以前之前負責人，二人均實際經營德律公司，且均明知「ＢＭＷ」係西
    德商，拜耳汽車廠股份有限公司（以下簡稱拜耳公司）依法向經濟部中央標準局
    （現改制為智慧財產局）申請註冊登記，經核准取得第三０三六五九號商標專用
    權，指定使用於衣服及不屬別類之衣著及應屬於本類之其他一切商品上，為相關
    大眾所共知之商標圖案，尚在專用期間內（七十四年十一月一日起至九十四年九
    月十五日止），乃未經商標專用權人拜耳公司之同意或授權之情形下，共同基於
    意圖營利之概括犯意聯絡，自八十五年間起自八十七年十一月間止，連續多次在
    高雄市○○區○○街四二五號、四二七號之「德律服飾批發」店，販賣為意圖欺
    騙他人，於同一商品上使用相同於拜耳公司已註冊之商標圖案「ＢＭＷ」之運動
    夾克與不特定之消費者，先後售出一百多件，每件以新臺幣（下同）一百八十元
    之價格販入，二百多元出售牟利。
二、案經告訴人拜耳公司訴由臺灣高雄地方法院檢察署檢察官偵查起訴。
      理      由
一、訊據上訴人即被告乙○○、甲○○均否認右揭犯行，被告乙○○辯稱：該批貨是
    八十五年間進口，當時伊正待產，公司有關服飾事務均由甲○○全權辦理，伊不
    知情，產後照顧小孩，公司事伊亦未過問等語，另被告甲○○辯稱：ＢＭＷ商標
    我只知使用於汽車而已，並不知該商標亦使用於服裝。我所販賣之運動夾克正面
    左右圖案是整體設計，ＢＭＷ祇是裝飾用的英文字，與一般服裝品牌標誌在後衣
    領上或吊牌，並有正商標圖案不同，消費者不會誤認是「ＢＭＷ」出廠的衣服等
    詞，辯護人為被告等辯稱：本案之運動夾克是屬於賽車夾克類，並未出現任何「
    ＢＭＷＬＯＧＯ（圖案）」之圖樣，衣領下之商標亦非ＢＭＷ，顯然非供行銷之
    商標使用，因ＢＭＷ乃世界知名汽車廠牌，因此系爭夾克前面有ＢＭＷ字樣主要
    是用以標明這是一件賽車服裝，應屬商標法第二十三條普通使用。加上ＢＭＷ服
    飾在國內並無銷售，知名度甚低，縱系爭衣服為仿冒品，被告亦屬過失不知之銷
    售行為，與商標法第六十三條以明知為構成要件不符云云。
二、經查右揭事實，業據告訴代理人於偵審中指述綦詳，而「ＢＭＷ」之商標圖樣，
    業經拜耳公司於七十四年三月二十七日向經濟部中央標準局申請商標註冊，指定
    使用於衣服及不屬別類之衣著及應屬於本類之其他一切商品，經核准註冊為聯合
    商標第三０三六五九號（正商標為第二九八三一八號），並刊登於商標公報上，
    此有偵查卷內所附之商標公報影本一紙及附於原審卷之經濟部中央標準局商標註
    冊證影本一紙可稽，專用期間至九十四年九月十五日止。且拜耳公司至少自民國
    八十四年起即提供ＢＭＷ品牌衣服藉由其台灣總代理汎德股份有限公司進口至台
    灣販售，有告訴人所提出八十四年間之進口報單影本一疊為據，並提出ＢＭＷ品
    牌之衣服及精品等型錄影本七份附卷。而被告等賣出之運動夾克之正面確明顯標
    示「ＢＭＷ」之圖樣，有附於偵查卷之相片一幀可憑（餘五幀為該夾克之反面及
    局部放大照片），該夾克確屬被告等所經營之德律公司所出售，有收據影本一紙
    附於偵查卷佐證，訊據被告等亦坦承該夾克為其公司自八十五年間進口一百多件
    ，陸續賣出，至八十七年十一月二十四日所出售之系爭夾克係庫存貨屬實。查照
    片所示之「ＢＭＷ」圖樣，完全相同於告訴人註冊商標之圖樣，被告辯稱該ＢＭ
    Ｗ字樣係衣服正面左右兩邊整體設計之一部分，僅作裝飾用途而已，惟高雄市成
    衣公會之鑑定人高金虎於本院稱「其實標誌放的位置不一定放在固定位置」，故
    系爭夾克縱未如鑑定人高金虎另稱「一般仿冒品在衣服後領、吊牌或包裝上仿冒
    商標」，而將商標放在衣服正面仍屬侵犯他人商標，客觀上足使消費者誤以為該
    商標品牌之產物，而有混淆欺騙消費者之意圖。況告訴人確有該品牌衣物包括夾
    克之產品，並由代理商在國內銷售，縱如告訴人所承僅由ＢＭＷ汽車之經銷商在
    汽車展售場搭配展售，數量不多，知名度或不高，然「ＢＭＷ」係世界著名之商
    標，自為被告等所知，而汽車產業向來慣例均會將產品範圍擴及至其他附加產品
    ，最明顯之例即賽事手之夾克、風衣等衣物，如鑑定人高金虎所稱「我在賽車雜
    誌上有看到賽車手之服飾上有ＢＭＷ之標誌」，被告等身為服裝批發業者，對享
    譽國內外之著名商標「ＢＭＷ」，經告訴人註冊取得商標專用權，並使用於衣服
    包括賽車夾克上，自不能諉為不知。縱系爭被告等所出售之夾克與告訴人之生產
    之夾克有品質及價格之差異，然仿冒商標之產品以低廉之價格、較差之品質出售
，對商標專用權人之商譽更加侵害，以系爭產品不可能被誤認為真品置辯尤屬不
    足採。另世界知名之汽車廠牌甚多，賽車夾克亦有不同之商標標示，告訴人所註
    冊之商標「ＢＭＷ」即使用於賽車夾克上，則被告等所銷售，同屬於賽車夾克類
    之衣物上亦使用「ＢＭＷ」商標，怎能解釋該「ＢＭＷ」圖樣僅屬標明「這是一
    件賽車服裝」而已，為商業上通常使用之方法，主觀上無作為商標使用之意圖？
    如此解釋，告訴人所註冊登記之商標豈有防範他人侵害之意義。其不屬於商標法
    第二十三條所所謂表示商品本身說明之普通使用方法甚明。而「ＢＭＷ」圖樣縱
    註冊登記為聯合商標，其受商標法保護之效力與正商標（ＢＭＷ  ＬＯＧＯ）並
    無差異，自不得因系爭夾克上未同時標示正商標，即認為未侵害告訴人已註冊之
    「ＢＭＷ」商標專用權。而被告乙○○與甲○○夫妻先後登記為德律公司負責人
    ，且均實際經營公司，此為被告乙○○於原審中坦承「因為我經常要到銀行辦件
    ，而我先生經常出國，為了方便起見，改換我為負責人，我們是一起經營德律公
    司」等情屬實，則被告等共同經營之德律公司於八十五年間進口一百多件系爭夾
    克，陸續販賣至八十七年十一月間止，被告乙○○自屬知情參與，否則於其夫甲
    ○○出國時間內，公司業務豈非停止？因此被告乙○○辯稱其未過問公司業務，
    不知情云云要係卸責之詞，不足採信。綜上所述，本案事證明確，被告等之犯行
    洵堪認定。
二、按公平交易法業於八十八年二月三日修正公布施行，並於同年月五日生效，其修
    正後之第三十五條規定，違反第二十條第一項情形，須先經中央主管機關限期命
    其停止或改正，或採取必要更正措施，而逾期未停止、改正其行為或採取必要更
    正措施，或停止後再為相同或類似違反行為者，始由司法機關為科刑之處置，即
    先行政後司法之立法理念，較之修正前之公平交易法第三十五條規定，顯然新法
    較有利於被告，依刑法第二條第一項從新從輕之原則，自應適用裁判時之新法。
    茲本件並未經中央主管機關依上揭規定限期命被告二人停止、改正或採取必要更
    正措施，而不符合該條之構成要件，自不符合修正後公平交易法第三十五條之犯
    罪構成要件，不能據此論科。核被告二人明知為意圖欺騙他人，於同一商品使用
    相同於他人註冊商標之圖樣之商品而販賣，所為均係犯商標法第六十三條之罪。
    被告二人就上開犯行，有犯意聯絡及行為分擔，為共同正犯。又被告二人先後多
    次販賣仿冒品之數行為，時間緊接，所犯罪名基本構成要件相同，顯係出於概括
    之犯意反覆為之，均為連續犯，應依刑法第五十六條之規定以一罪論。公訴人就
    本件被告二人所犯違反商標法第六十三條之犯行，於起訴法條雖未論及，惟該部
    分之犯罪事實與公訴人認定被告二人違反公平交易法之犯罪事實係屬同一事實，
    且起訴事實亦已記載明確，是公訴人引用修正前之公平交易法第三十五條顯係誤
    植，起訴法條應予變更。
三、原審據以論科，固非無見，惟查被告等所侵害告訴人之商標專用權係已經註冊登
    記之第三０三六五九號「ＢＭＷ」圖樣，並未包括「ＢＭＷ  ＬＯＧＯ」，註冊
    登記為第二九八三一八號商標，原審就此事實誤予認定，自有不當。被告等上訴
    意旨否認犯罪，自無可取。惟原判決既有可議，仍應由本院撤銷改判。爰審酌被
    告夫妻無視他人商標專用權，侵害他人權益，犯後未表歉意，有辱國家商譽及被
    告乙○○尚無前科紀錄，被告甲○○曾犯有妨害自由罪，此各有被告等本院被告
    全國前案紀錄表附卷可稽，併審酌渠等販賣之數量尚少，惟販賣期間長達二年等
    一切犯罪情狀，仍如原審判處如主文所示之刑，並均諭知易科罰金之折算標準。
據上論斷，應依刑事訴訟法第三百六十九條第一項前段、第三百六十四條、第三百條
、第二百九十九條第一項前段，商標法第六十三條，刑法第十一條前段、第二十八條
、第五十六條、第四十一條，罰金罰鍰提高標準條例第二條，判決如主文。
本案經檢察官羅正平到庭執行職務。
中    華    民    國        八十九      年      十      月    三十一    日
                              臺灣高等法院高雄分院刑事第三庭
                                  審判長法官  莊秋桃
                                        法官  魏式璧
                                        法官  陳中和
右正本證明與原本無異。
不得上訴。
                                      書記官  林淑敏
中    華    民    國        八十九      年     十一     月      三      日
附錄：本判決論罪科刑法條：
商標法第六十三條：
明知為前條商品販賣、意圖販賣陳列、輸出或輸入者，處一年以下有期徒刑、拘役或
科或併科新台幣五萬以下罰金。
                                                                      Ｈ


司法院資訊處製作；財團法人民間司法改革基金會備份。
